【裁判字號】    91,訴,6386
【裁判日期】    920129
【裁判案由】    清償借款等
【裁判全文】
臺灣臺北地方法院民事判決  九十一年度訴字第六三八六號
    原      告     彰化商業銀行股份有限公司
    法定代理人     甲○○
    訴訟代理人     乙○○
                   丙○○
    被      告     戊○○
?
    兼訴訟代理人   己○○○
    被      告     丁  ○
?
右當事人間請求清償借款等事件，本院判決如左：
    主    文
被告應連帶給付原告新台幣壹佰萬元，及自民國九十一年十二月二十三日起至清償日
止，按週年利率百分之八‧五七計算之利息，暨自民國九十一年十二月二十三日起至
清償日止，逾期在六個月以內者，按上開利率百分之十，超過六個月部分者，按上開
利率百分之二十計算之違約金。
訴訟費用由被告連帶負擔。
    事    實
甲、原告方面：
一、聲明：如主文第一項所示。
二、陳述：
（一）被告戊○○於民國九十年五月二十三日邀被告己○○○及丁○為連帶保證人，
      約定被告己○○○及丁○就被告戊○○現在（包括過去所負，現在尚未清償）
      及將來對於原告所負之一切債務，以本金新台幣（下同）一百萬元為限額暨其
      利息、遲延利息、違約金、損害賠償及其他從屬於主債務之負擔，願與主債務
      人即被告戊○○負連帶清償之責任。被告戊○○於九十一年五月二十三日向原
      告借款一百萬元，約定於九十一年十一月二十三日償還，利息則自借款日起，
      依原告之基本放款利率加週年利率百分之一‧二五按月計付，並同意按原告當
      時牌告之基本放款利率機動調整之。如任何一宗債務不依約付息，經原告事先
      定合理期間通知或催告後仍未給付，原告得視全部債務到期，凡逾期清償在六
      個月以內者，按上開利率百分之十，超過六個月者，超過部分按上開利率百分
      之二十計付違約金。
（二）被告戊○○自九十一年五月二十三日借款後即未依約繳息，經原告迭經催討無
      效，則被告所負之借款本金債務自九十一年五月二十三日即視為全部到期，因
      依系爭借款契約及保證契約之法律關係求為判決如聲明第一項所示。
三、證據：提出發票日為九十一年五月二十三日之本票乙份、九十年五月二十三日立
    具之保證書、授信約定書二份及放款帳戶資料表三份為證。
乙、被告方面：
壹、被告戊○○及己○○○部分：
一、聲明：原告之訴駁回。
二、陳述：
    系爭借款之到期日為九十一年十一月二十三日，非九十一年五月二十三日，且原
    告亦同意展期清償，原告於借款未到期即請求被告清償，顯無理由。
三、證據：提出彰化銀行放款利息收據六份為證。
貳、被告丁○未於言詞辯論期日到場，亦未提出準備書狀作何聲明或陳述。
    理    由
一、程序方面：
（一）本件原告提起本件訴訟，原僅列被告戊○○、己○○○為被告，嗣於第一次言
      詞辯論期日前於九十一年十二月十七日追加與被告己○○○同屬系爭借款之連
      帶保證人丁○為本件被告（見本院卷第十一頁），則原告追加之訴與原訴均係
      係本於同一借款債務所生之給付責任，其主要爭點有其共同性，各請求利益之
      主張在社會生活上可認為同一或關連，而就原請求之訴訟及證據資料，於審理
      繼續進行在相當程度範圍內具有同一性或一體性，得期待於後請求之審理予以
      利用，俾先後兩請求在同一程序得加以解決，避免重複審理，進而為統一解決
      紛爭，核原告此追加之訴與原訴其請求之基礎事實同一（最高法院九十一年台
      抗字第二三五號裁定、九十年度台抗字第二八七號裁定參照），依民事訴訟法
      第二百五十五條第一項第二款規定，原告所為之訴之追加自屬合法。
（二）又原告起訴請求被告連帶給付自九十一年五月二十三日止至清償日止之遲延利
      息，嗣於九十一年十二月十七日減縮應受判決事項之聲明，請求被告連帶給付
      自九十一年十一月二十三日起計算之遲延利息（見本院卷第十一頁），再於九
      十二年一月二十日減縮應受判決事項之聲明，請求被告連帶給付自九十一年十
      二月二十三日起計算之遲延利息（見本院卷第三十三頁），原告之訴訟標的均
      係依系爭借款契約及連帶保證契約，並未變更訴訟標的，僅是減縮應受判決事
      項之聲明，依民事訴訟法第二百五十五條第一項第三款規定，原告此部分減縮
      ，亦應准許。
（三）被告丁○未於言詞辯論期日到場，核無民事訴訟法第三百八十六條所列各款情
      形，爰依原告之聲請，由其一造辯論而為判決，併此敘明。
二、原告主張被告戊○○於九十年五月二十三日邀被告己○○○及丁○為連帶保證人
    ，約定被告己○○○、丁○就被告戊○○現在及將來對於原告所負之一切債務，
    以本金一百萬元為限額暨其利息、遲延利息，願與主債務人即被告戊○○負連帶
    清償之責任。被告戊○○於九十一年五月二十三日向原告借款一百萬元，約定於
    九十一年十一月二十三日償還，如任何一宗債務不依約付息，經原告事先定合理
    期間通知或催告後，仍未給付，原告得視全部債務到期，現被告戊○○尚積欠原
    告一百萬元及自九十一年十二月二十三日起至清償日止，按週年利率百分之八‧
    五七計算之利息，暨自九十一年十二月二十三日起至清償日止，逾期在六個月以
    內者，按上開利率百分之十，超過六個月部分者，按上開利率百分之二十計算之
    違約金等事實，為被告己○○○及戊○○所自認（見本院卷第三十四頁），而被
    告丁○已受合法通知，未於言詞辯論期日不到庭，亦未提出準備書狀為爭執，應
    視同自認原告之主張（參民事訴訟法第二百八十條第三項、第一項規定），原告
    復提出面額一百萬元之本票、保證書各乙份及授信約定書二份為證（見本院九十
    一年度促字第五四七五七號支付命令卷宗），堪信為真實。
三、雖被告抗辯於系爭借款債務應於九十一年十一月二十三日方到期，且原告亦同意
    展期云云，惟據卷附被告出具之本票已經記載：「利息自借款日起，按貴行（原
    告）訂定之基本放款利率（加）年息一‧二五按月計算，：：：」（見本院九十
    一年度促字第五四七五七號支付命令卷），而被告係於九十一年五月二十三日即
    向原告借貸系爭款項，但被告自九十一年十月十八日始清償系爭借款利息債務，
    此有放款帳戶資料表三份、彰化銀行放款利息收據六份在卷可查（見本院卷第十
    三頁、第二十二頁、第二十四頁、第二十五頁及第三十六頁），原告復主張其於
    被告繳息日屆至後已迭次催告被告依約清償，但被告不予回應等語，被告對此亦
    不爭執，則據卷附被告戊○○出具之授信約定書第六條第一款約定：「立約人對
    貴行（原告）所負之一切債務，如有左列情形之一時，經貴行事先定合理期間通
    知或催告後，：：：得視為全部到期：（一）任何一宗債務不依約付息時。：：
    ：。」（見本院九十一年度促字第五四七五七號支付命令卷宗），原告自得視系
    爭借款債務全部均屆清償期，況且，縱如被告所述，系爭借款應於九十一年十一
    月二十三日方屆期，則系爭借款於九十二年一月二十日言詞辯論期日終結時，亦
    已屆清償期甚明。被告戊○○、己○○○雖再辯稱原告已承諾展延清償期限云云
    ，惟此為原告所否認，而被告戊○○、己○○○復不能舉證證明之，被告此部分
    抗辯，即不足採。
四、綜上所述，被告戊○○於九十年五月二十三日邀被告丁○及己○○○為連帶保證
    人，向原告借款一百萬元，嗣被告戊○○未依約清償借款利息，全部借款債務視
    為全部到期，原告依系爭借款契約及保證契約之法律關係求為判決被告連帶給付
    一百萬元，及如主文第一項所示之利息、違約金，為有理由，應予准許。
五、據上論結，原告之訴為有理由，依民事訴訟法第三百八十五條第一項前段、第八
    十五條第二項，判決如主文。
中      華      民      國    九十二    年    一      月    二十九    日
                                            民事第三庭法      官  黃書苑
右正本係照原本作成
如對本判決不服，需於收受本判決後二十日內向本院提出上訴狀
中      華      民      國    九十二    年    一      月    二十九    日
                                                        書記官    趙淑華


司法院資訊處製作；財團法人民間司法改革基金會備份。
